臺灣臺中地方法院刑事判決
111年度訴字第1293號
公  訴  人  臺灣臺中地方檢察署檢察官
被      告  楊廣宇


指定辯護人  許宏達律師（義務辯護）
上列被告因違反毒品危害防制條例案件，經檢察官提起公訴（11
0年度偵字第37082號），本院判決如下：
    主    文
楊廣宇共同販賣第三級毒品，未遂，處有期徒刑壹年拾月。緩刑
貳年，緩刑期間付保護管束，並應於判決確定後向公庫支付新臺
幣貳萬元，及應向臺灣臺中地方檢察署檢察官指定之政府機關、
政府機構、行政法人、社區或其他符合公益目的之機構或團體，
提供陸拾小時之義務勞務，且應接受臺灣臺中地方檢察署所舉辦
之法治教育貳場次。扣案之Iphone11手機（IMEI碼：0000000000
00000號，含門號0000000000號SIM卡壹張）壹支沒收。
    犯罪事實
一、楊廣宇與通訊軟體TELEGRAM暱稱「文財」、通訊軟體微信暱
    稱「大原所長補貨中」之成年人，明知3,4-亞甲基雙氧苯基
    乙基胺丁酮屬毒品危害防制條例所公告列管之第三級毒品，
    不得非法販賣，竟共同基於意圖販賣第三級毒品以營利之犯
    意聯絡，由「大原所長補貨中」於民國110年11月6日19時25
    分許起，陸續在微信發送含有「新貨到…軟硬皆有…顆粒好抽
    不打槍…近期風大為了你我安全…麻煩老闆們刪除訊息」、「
    新產品」等暗示販賣毒品內容之訊息，經查緝員警發現後佯
    裝為購毒者，於同年月10日21時30分許，以微信向「大原所
    長補貨中」傳送「阿現在有了是不是」、「十杯先十包好不
    好」等暗示欲購買毒品內容之訊息，雙方達成合意，由「大
    原所長補貨中」販賣價值新臺幣（下同）5500元、含有3,4-
    亞甲基雙氧苯基乙基胺丁酮、外觀為勞力士手錶圖案褐色包
    裝之毒咖啡包10包予查緝員警，並約定於同年月10日23時許
    ，在臺中市○區○○街000號前進行交易。楊廣宇則由「文財」
    以TELEGRAM指示，依上開約定，騎乘車牌號碼000-000號普
    通重型機車、攜帶前揭毒咖啡包10包到場，並將之交付予到
    場之查緝員警，復向查緝員警收受5500元後，遭員警當場表
    明身份予以逮捕，致販賣第三級毒品之部分因而未遂，當場
    扣得上開毒咖啡包10包（淨重26.8149公克、驗餘淨重26.25
    04公克）、IPHONE行動電話（IMEI：000000000000000）1支
    而查獲上情。
二、案經新北市政府警察局新莊分局報告臺灣臺中地方檢察署檢
    察官偵查起訴。
    理    由
壹、程序事項
    按刑事訴訟法第159條之5規定：「被告以外之人於審判外之
    陳述，雖不符前四條之規定，而經當事人於審判程序同意作
    為證據，法院審酌該言詞陳述或書面陳述作成時之情況，認
    為適當者，亦得為證據」、「當事人、代理人或辯護人於法
    院調查證據時，知有第159條第1項不得為證據之情形，而未
    於言詞辯論終結前聲明異議者，視為有前項之同意」，其立
    法意旨在於傳聞證據未經當事人之反對詰問予以核實，原則
    上先予排除，惟若當事人已放棄詰問或未聲明異議，基於證
    據資料愈豐富，愈有助於真實發現之理念，且強化言詞辯論
    原則，法院自可承認該傳聞證據例外擁有證據能力。本案所
    引用被告以外之人於審判外之言詞或書面陳述之證據能力，
    檢察官、被告及其辯護人於本院言詞辯論終結前均未爭執或
    聲明異議，本院審酌前開證據作成或取得狀況，均無非法或
    不當取證之情事，亦無顯不可信之情況，且與待證事實具有
    關連性，故認為適當而皆得作為證據。是前開證據，依刑事
    訴訟法第159條之5規定，均具有證據能力。本判決下列所引
    用之非供述證據，檢察官、被告及其辯護人均未爭執其證據
    能力，且查無違法取得之情形，並與本案待證事實具有關連
    性，本院認亦得作為證據。
貳、實體部分 
一、認定犯罪事實所憑證據及理由 
（一）訊據被告對前揭犯罪事實均坦承不諱，並有警員職務報告
      、新北市政府警察局新莊分局搜索扣押筆錄、扣押物品目
      錄表、扣押物品收據、查獲毒品案初步檢驗報告書、查獲
      毒品鑑驗證明書、警員暱稱「微微解（峰）」與暱稱「大
      原所長補貨中」之人之通訊軟體微信對話紀錄截圖、警員
      暱稱「阿強」與暱稱「大原所長補貨中」之人之通訊軟體
      微信對話紀錄截圖、警員查緝楊廣宇販賣第三級毒品卡西
      酮類咖啡包案現場交易譯文、警員與暱稱「大原所長補貨
      中」之人間以通訊軟體微信對話紀錄截圖、扣案第三級毒
      品卡西酮類咖啡包秤重照片、毒品初步檢驗照片、查獲現
      場照片、車輛詳細資料報表、臺灣臺中地方檢察署110年
      度保管字第5195號、111年度安保字第232號扣押物品清單
      、扣案手機照片、臺北榮民總醫院111年1月6日北榮毒鑑
      字第C0000000號毒品成分鑑定書、111年1月6日北榮毒鑑
      字C0000000-Q號毒品純度鑑定書、扣案毒品照片、本院11
      1年度院安保字第258號、111年度院保字第1107號扣押物
      品清單等件在卷可參（見偵卷第25頁、第31至41頁、第47
      至79頁、第103至106頁、第109至115頁、第119至123頁，
      本院卷第35頁、第39頁）。
（二）按販賣毒品係違法行為，非可公然為之，亦無公定價格，
      且容易分裝、增減份量，而買賣之價格，可能隨時依交易
      雙方關係之深淺、購毒者之資力、需求量及對行情之認知
      、毒品來源是否充裕、查緝是否嚴謹、風險大小等情形，
      而異其標準，非可一概而論，從而販賣之利得，除販賣之
      價量俱臻明確外，委難查得實情，然販賣者從價差或量差
      中牟利之方式雖異，其意圖營利之販賣行為則無二致。上
      訴人辯稱無營利意圖，致無法查得其販賣毒品之實際利得
      若干。然毒品量微價高，取得不易，政府懸為厲禁，凡販
      賣毒品者，茍無利益可圖，應無甘冒危險，而平價供應他
      人施用之理，因此其取得毒品之價格必較出售之價格低廉
      ，或以同一價格售賣而減少毒品之份量，而從中賺取差價
      牟利無疑（最高法院103年度台上字第3862號判決意旨參
      照）。被告於偵查供稱：如本次交易完成，可以得到1000
      元報酬等語（見偵卷第97頁至第100頁），堪認本案被告
      確係基於營利之意圖而為販賣毒品至明。
（三）綜上，被告前揭自白，核與事實相符，堪以採信。本件事
      證明確，被告上開犯行，洵堪認定，均應依法論科。
二、論罪科刑
（一）核被告所為，係犯毒品危害防制條例第4條第6項、第3項
      之販賣第三級毒品未遂罪。被告因販賣而持有第三級毒品
      之低度行為，應為其販賣未遂之高度行為所吸收，不另論
      罪。被告所為上開犯行，與通訊軟體TELEGRAM暱稱「文財
      」、通訊軟體微信暱稱「大原所長補貨中」之成年人間有
      犯意聯絡及行為分擔，為共同正犯。
（二）按於俗稱「釣魚」或「誘捕偵查」之情形，因毒品買者為
      協助警察辦案佯稱購買，而將販賣者誘出以求人贓俱獲，
      因其無實際買受之真意，且在警察監視之下伺機逮捕，事
      實上亦不能真正完成買賣，則該次行為，僅能論以販賣未
      遂（最高法院100年度台上字第4498號判決意旨參照）。
      另行為人如原即有販賣毒品營利之犯意，雖因經警設計誘
      捕，致實際上不能完成毒品交易，然因其原即具有販賣毒
      品之意思，客觀上又已著手於販賣行為，仍應論以販賣毒
      品未遂罪（最高法院102年度台上字第3427號判決意旨參
      照）。被告係已著手實行販賣毒品犯行，然交易對象均無
      買受毒品真意，無從真正完成毒品交易，未至既遂之結果
      ，屬未遂犯，考其情節較既遂者為輕，應依刑法第25條第
      2項規定，按販賣第三級毒品既遂犯之刑減輕之。
（三）按犯第4條至第8條之罪於偵查及歷次審判中均自白者，減
      輕其刑，毒品危害防制條例第17條第2項定有明文。經查
      ，被告於偵查中及本院審理中均坦認本案全部犯行，就被
      告本案所為應依毒品危害防制條例第17條第2項規定減輕
      其刑。被告就各犯行如同時具有上述多種刑之減輕事由時
      ，應依刑法第70條規定遞減之，此附帶敘明。
（四）爰審酌：被告明知毒品對人體身心健康戕害甚大，足使施
      用者產生具有高危險之生理成癮性及心理依賴性，危害社
      會治安，仍無視國家對於杜絕毒品犯罪之禁令，共同販賣
      第三級毒品予他人，所為實屬不該；考量被告與販賣對象
      及交易次數、交易毒品金額與數量之多寡、交易既遂與否
      等危害程度；兼衡被告素行，被告自陳國中畢業，待業中
      ，之前從事工地工作，月收入3萬多，沒有家人需要扶養
      （見本院卷第72頁）等一切情狀，量處如主文所示之刑。
（五）末查，被告未曾因故意犯罪受有期徒刑以上刑之宣告，有
      前述前案紀錄表在卷可按，因一時失慮致罹刑章，與大規
      模販賣毒品之情形相較，其犯罪之情節尚非至惡，且到案
      後坦承犯行，已見悔意，經此次偵、審程序教訓，當知所
      警惕，信無再犯之虞，本院綜核各情，認所宣告之刑，以
      暫不執行為適當，爰依刑法第74條第1項第1款之規定，予
      以宣告緩刑2年。本院為使被告能於本案中深切記取教訓
      ，避免其再度犯罪，強化其法治之觀念，爰依刑法第74條
      第2項第4款規定，命被告應於向公庫支付2萬元，並依刑
      法第74條第2項第5款規定，諭知被告應於緩刑期間內向指
      定之政府機關、政府機構、行政法人、社區或其他符合公
      益目的之機構或團體提供60小時之義務勞務，復依刑法第
      74條第2項第8款規定，諭知被告應接受臺灣臺中地方檢察
      署主辦之法治教育課程2場次，且依刑法第93條第1項第2
      款規定，於緩刑期間內應付保護管束；倘被告於本案緩刑
      期間，違反上開所定負擔，且情節重大，足認有執行刑罰
      之必要，檢察官得依刑法第75條之1第1項第4款規定，聲
      請撤銷緩刑之宣告，執行宣告刑，附此敘明。
三、沒收　　　
（一）按犯第4條至第9條、第12條、第13條或第14條第1項、第2
      項之罪者，其供犯罪所用之物，不問屬於犯罪行為人與否
      ，均沒收之，毒品危害防制條例第19條第1項有明文規定
      。查扣案之Iphone11手機1支（IMEI碼：000000000000000
      號，含門號0000000000號SIM卡1張），為被告供本案犯行
      聯絡所用，不問是否為被告所有，應依毒品危害防制條例
      第19條第1項規定宣告沒收。
（二）按毒品危害防制條例第18條第1項後段應沒入銷燬之毒品
      ，指查獲施用或持有之第三、四級毒品而言。倘係查獲製
      造、運輸、販賣、意圖販賣而持有、以非法方法使人施用
      、引誘他人施用或轉讓第三、四級毒品，既屬同條例相關
      法條明文規定處罰之犯罪行為，即非該條項應依行政程序
      沒入銷燬之範圍。又同條例第19條第1項所定供犯罪所用
      或因犯罪所得之物，係指犯第4條至第9條、第12條、第13
      條或第14條第1項、第2項之罪所用之物，不包括毒品本身
      在內，是尚不得援用此項規定為第三、四級毒品之沒收依
      據。再同條例對於查獲之製造、運輸、販賣、意圖販賣而
      持有、以非法方法使人施用、引誘他人施用及轉讓第三、
      四級毒品之沒收，並無特別規定，如其行為已構成犯罪，
      則該毒品即屬不受法律保護之違禁物，應回歸刑法之適用
      ，依刑法第38條第1項之規定沒收之，始為適法（最高法
      院109年度台上字第1301號判決意旨參照）。按毒品危害
      防制條例第18條第1項前段規定，查獲之第一、二級毒品
      ，不問屬於犯人與否，均沒收銷燬之，係以徵收人民之此
      類財產權，一概予以銷燬不存之激烈手段，宣示政府禁制
      毒品決心，而防衛社會安全。是除單獨宣告沒收外，仍以
      和經認定為有罪之被告具有一定關聯性為必要，此由毒品
      禁制，要在阻絕擴散，故重視其查獲時持有之角度切入，
      當較能把握其立法趣旨。具體言之，在販賣第一、二級毒
      品之場合，如出售者業將毒品交付買方，無論已否收得對
      價，既已易手，祇能在該買方犯罪之宣告刑項下，為沒收
      銷燬之諭知，尚無列為賣方犯罪從刑之餘地（最高法院10
      0年度台上字第654號判決意旨可資參照）。同理，本諸立
      法者亦有禁制第三、四級毒品之旨趣（此參照毒品危害防
      制條例第19條第1項及刑法第38條第1項第1款均規定義務
      沒收，且依毒品危害防制條例第18條第1項中段規定，亦
      兼採行政上之沒入銷燬即明），在販賣、轉讓第三、四級
      毒品等同具有交付、收受毒品態樣之相類情形，亦應在毒
      品交付易手後，只能在收受毒品一方之犯罪宣告刑下，為
      沒收之諭知，而無列為交付毒品一方之犯罪從刑之餘地。
      查扣案毒咖啡包10包，雖經鑑驗含第三級毒品成分，有臺
      北榮民總醫院111年1月6日北榮毒鑑字第C0000000號毒品
      成分鑑定書、111年1月6日北榮毒鑑字C0000000-Q號毒品
      純度鑑定書（見偵卷第111至112頁、第119至121頁），惟
      均已交付到場查緝員警，而與被告販賣毒品之案件脫離關
      係，尚無列為賣方犯罪從刑之餘地，自無庸宣告沒收，附
      此敘明。
（三）按犯罪所得，屬於犯罪行為人者，沒收之。但有特別規定
      者，依其規定；前二項之沒收，於全部或一部不能沒收或
      不宜執行沒收時，追徵其價額；犯罪所得已實際合法發還
      被害人者，不予宣告沒收或追徵，刑法第38條之1第1項、
      第3項、第5項分別定有明文。被告本擬販賣毒品咖啡包得
      利，但旋遭實施誘捕偵查之警方查獲，顯未取得任何犯罪
      所得，自無庸針對犯罪所得再為沒收或追徵之諭知，附此
      敘明。
據上論斷，應依刑事訴訟法第299條第1項前段，毒品危害防制條
例第4條第6項、第3項、第17條第2項、第19條第1項，刑法第11
條、第28條、第25條第2項、第74條第1項第1款、第2項第4款、
第5款、第8款、第93條第1項第2款，判決如主文。
本案經檢察官馬鴻驊提起公訴，檢察官藍獻榮到庭執行職務。 
中　　華　　民　　國　　111 　年　　9 　　月　　27　　日
                刑事第十九庭  審判長法  官 李昇蓉
                                   法  官  李依達
                                   法  官  張美眉
以上正本證明與原本無異。
如不服本判決應於收受送達後20日內向本院提出上訴書狀，並應
敘述具體理由；其未敘述上訴之理由者，應於上訴期間屆滿後20
日內向本院補提理由書（均須按他造當事人之人數附繕本）「切
勿逕送上級法院」。
告訴人或被害人如不服判決，應備理由具狀向檢察官請求上訴，
上訴期間之計算，以檢察官收受判決正本之日起算。
                                   書記官  賴惠美
中　　華　　民　　國　  111   年　　9    月　 　27　日 
附錄論罪科刑法條
毒品危害防制條例第4條
製造、運輸、販賣第一級毒品者，處死刑或無期徒刑；處無期徒
刑者，得併科新臺幣3千萬元以下罰金。
製造、運輸、販賣第二級毒品者，處無期徒刑或10年以上有期徒
刑，得併科新臺幣1千5百萬元以下罰金。
製造、運輸、販賣第三級毒品者，處7年以上有期徒刑，得併科
新臺幣1千萬元以下罰金。
製造、運輸、販賣第四級毒品者，處5年以上12年以下有期徒刑
，得併科新臺幣5百萬元以下罰金。
製造、運輸、販賣專供製造或施用毒品之器具者，處1年以上7年
以下有期徒刑，得併科新臺幣1百50萬元以下罰金。
前五項之未遂犯罰之。